臺灣彰化地方法院刑事判決　　　　　　　100年度易字第707號
公　訴　人　臺灣彰化地方法院檢察署檢察官
被　　　告　陳奇慧
選任辯護人　趙惠如律師
上列被告因傷害等案件，經檢察官提起公訴（100 年度調偵字第
212 號、100 年度偵字第3907號），本院判決如下：
    主  文
陳奇慧傷害人之身體，因而致重傷，處有期徒刑參年貳月。
被訴公然侮辱部分無罪。
    犯罪事實
一、陳奇慧與黃錦全為同事，均任職於中工保全股份有限公司（
    以下稱中工保全公司），於民國99年9 月20日上午7 時許，
    在中工保全公司位於彰化縣線西鄉彰濱工業區線西管制站內
    ，陳奇慧與黃錦全因細故發生口角爭執，陳奇慧客觀上能預
    見將人推倒在椅子上，可能因為強大衝擊力導致脊椎受傷而
    影響行動能力，竟未預見及此，基於普通傷害之犯意，徒手
    與黃錦全發生拉扯，並將黃錦全推倒於椅子上，致黃錦全因
    而受有左額瘀傷、右頸抓傷及第10、11胸椎椎間盤突出併脊
    髓壓迫、雙下肢無力麻痛、第4 、5 腰椎椎間盤突出等傷害
    ，經手術後，仍有雙下肢無力、步態不穩、無法負荷重的工
    作等重大難治之傷害。
二、案經黃錦全訴由彰化縣警察局和美分局報告臺灣彰化地方法
    院檢察署檢察官偵查起訴。
    理  由
壹、證據能力之審酌：
一、按「被告以外之人於審判外之言詞或書面陳述，除法律有規
    定者外，不得作為證據。」，刑事訴訟法第159 條第1 項固
    定有明文。惟按「被告以外之人於審判外之陳述，雖不符前
    4 條之規定，而經當事人於審判程序同意作為證據，法院審
    酌該言詞陳述或書面陳述作成時之情況，認為適當者，亦得
    為證據。當事人、代理人或辯護人於法院調查證據時，知有
    第159 條第1 項不得為證據之情形，而未於言詞辯論終結前
    聲明異議者，視為有前項之同意。」，刑事訴訟法第159 條
    之5 亦規定甚明。本件證人王明鴻於警詢之供述、秀傳醫療
    財團法人彰濱秀傳紀念醫院（下稱彰濱秀傳醫院）診斷證明
    書、100 年10月20日100 濱（醫）字第1000694 號函、財團
    法人彰化基督教紀念醫院（下稱彰基醫院）診斷證明書、
    100 年9 月9 日一００彰基醫事字第100090046 號函、100
    年10 月19 日一００彰基醫事字第100100098 號函均屬被告
    以外之人於審判外之言詞陳述，惟檢察官及被告、辯護人於
    本院調查證據時，知有上情而未於言詞辯論終結前聲明異議
    ，本院審酌該等陳述或係執法機關依法定程序詢問證人而做
    成，或係醫護人員依其醫療專業知識及診斷之情形所為之說
    明，並無何違法不當之處，亦無不足採信之情況，認以之做
    為證據，應屬適當，該等陳述應有證據能力。
二、證人王明鴻、陳育騰、吳明彬、林金水於偵訊中之證詞，亦
    屬被告以外之人於審判外之陳述，依刑事訴訟法第159 條第
    1 項之規定，本不得做為證據。惟按被告以外之人於偵查中
    向檢察官所為之陳述，除顯有不可信之情況者外，得為證據
    ，刑事訴訟法第159 條之1 第2 項定有明文。上開陳述均係
    在檢察官前所做成，並均有具結擔保其陳述之正確性，並無
    何顯不可信之情況，依前開法條意旨，自得做為證據。
三、又按除顯有不可信之情況外，從事業務之人於業務上或通常
    業務過程所須製作之紀錄文書、證明文書亦得為證據，刑事
    訴訟法第159 條之4 第2 款定有明文。卷附彰濱秀傳及彰基
    醫院之告訴人就診病歷資料，係醫師於醫療業務過程中所製
    作之紀錄文書，屬刑事訴訟法第159 條之4 第2 款所稱從事
    業務之人於業務上所須製作之紀錄文書，應認有證據能力。
四、本件證據中，現場照片係以機械設備就現場之情形錄音或錄
    影而得，並非供述證據，無傳聞法則之適用，且查無違法取
    得或其他不得做為證據之事由，自有證據能力。
五、本件所引其餘證據，公訴人、被告均不爭執證據能力，亦無
    違法取得或其他不得做為證據之事由，均有證據能力，應予
    敘明。
貳、有罪部分：
一、訊據被告固坦認曾於前揭時地與告訴人發生爭執，因而基於
    普通傷害之犯意，與告訴人拉扯，致告訴人受有左額瘀傷、
    右頸抓傷等傷害，然矢口否認有何傷害致重傷之犯行，並辯
    稱：當時係因告訴人先辱罵其，方發生爭執，且告訴人早已
    有雙腳發麻之症狀，告訴人椎間盤突出等傷害並非其所造成
    云云。惟查：
  (一)證人陳育騰於偵訊及本院審理中證稱：告訴人與被告於99年
    9 月20日上午7時許，在中工保全公司位於彰化縣線西鄉彰
    濱工業區線西管制站內，發生口角爭執，被告徒手毆打告訴
    人，告訴人就倒在椅子上等語（見100 年度偵字第436 號偵
    卷第29頁，此卷宗下稱偵卷，另見本院卷第59頁至第66頁）
    ；證人吳明彬於偵訊中亦證稱：本次告訴人與被告爭執其有
    在場，當時雙方拉拉扯扯，之後告訴人就被推倒在椅子上等
    語（見偵卷第38頁）；證人林金水於偵訊中亦證稱：本次告
    訴人與被告爭執其有在場，當時雙方起爭執，有拉扯，之後
    告訴人就被推到牆邊等語（見偵卷第38頁）；證人王明鴻於
    警詢中證稱：當日被告與告訴人發生拉扯，被告之鈕釦掉了
    3 顆，告訴人的背被推擠到牆邊等語（見偵卷第10頁至第11
    頁）。就被告與告訴人發生爭執，被告出手推告訴人，告訴
    人倒在椅子上等情，所述大致相符。參以被告於偵訊中曾自
    承將告訴人推倒在椅子上乙節（見偵卷第28頁）。則被告與
    告訴人於前揭時地發生爭執，被告出手拉扯並將告訴人推倒
    於椅子上等情，應堪認定。
  (二)告訴人於前揭爭執後，即至豐安診所就診，發現受有左額瘀
    傷、右頸抓傷、腹痛及腰痛等症狀，有豐安診所診斷證明書
    在卷可稽（見偵卷第15頁），當日晚間又前往彰濱秀傳醫院
    就診，旋自翌日即99年9 月21日在彰濱秀傳醫院住院至99年
    9 月26日出院，經診斷發現有第10、11胸椎椎間盤突出併脊
    髓壓迫、雙下肢無力麻痛、第4 、5 腰椎椎間盤突出等傷害
    ，亦有彰濱秀傳醫院診斷證明書、病歷附卷可按（見偵卷第
    14頁、本院卷第88頁至第91頁），之後於99年10月7 日至彰
    基醫院就診，100 年10月21日在彰基醫院接受手術，仍殘留
    酸痛、走路步態不穩之後遺症，有雙下肢無力、步態不穩、
    無法負荷重的工作等難治之症，亦有彰基醫院100 年10月19
    日函文及後附病歷可資佐證（見本院卷第93頁至第135 頁）
    ，告訴人因此爭執傷害事件，造成雙下肢無力、步態不穩、
    無法荷重等難治之症，此難治之症使告訴人此後行走、站立
    皆不穩當，亦無法負重，已嚴重影響告訴人雙腿之功能，造
    成生活、工作上嚴重困擾，應已達重大之程度，符合重傷害
    之要件。彰濱秀傳醫院雖於回覆本院之函文中表示告訴人尚
    能緩步行走，並未達重傷害之程度（見本院卷第87頁），然
    是否達於重傷害之程度，乃屬法律構成要件涵攝之判斷，為
    本院之職權，醫院依其專業，係就告訴人之症狀此一事實進
    行說明，至於醫院就是否達於重傷程度之判斷，僅供本院參
    考，並無拘束法院之效力，尚不能以此認定告訴人所受傷勢
    尚未達於重傷害之程度。
  (三)按刑法上之加重結果犯，係以行為人對於加重結果之發生客
    觀上有預見之可能，能預見而不預見者為要件。刑法第277
    條第2 項後段之傷害致重傷罪，係對於犯普通傷害罪致發生
    重傷害結果所規定之加重結果犯，依同法第17條規定，以行
    為人能預見其重傷害結果之發生而不預見為要件，此所謂能
    預見，係指客觀情形而言，即依其情節，結果之發生並非出
    於偶然情形，行為人客觀上有預見可能性，能注意而疏未注
    意，最高法院100 年度台上字第6574號判決闡釋甚明。查本
    件被告出手拉扯並將告訴人推倒，其具有傷害之犯意，已可
    認定。又被告行為雖屬不當，然其與告訴人僅係因工作上之
    問題致生口角，尚無深仇大恨，且被告並非手持凶器攻擊或
    連續猛力毆擊告訴人，僅係拉扯推擠，尚難認定被告本有使
    告訴人受重傷之故意。但被告將告訴人推倒在椅子上，身體
    因慣性作用猛然頓坐在椅子上，脊椎部分受力甚大，有可能
    造成脊椎受傷而影響行動能力，報章媒體亦常有學生在同學
    要坐下時將椅子抽走，同學坐倒在地因而脊椎受傷之新聞，
    被告為一智慮正常之成年人，客觀上對此應能預見，被告未
    預見及此遽為本案犯行，應屬傷害致重傷無訛。
  (四)被告雖辯稱其並未將告訴人推倒於椅子上云云，證人王明鴻
    亦證稱被告並未將告訴人推倒在椅子上云云，然此與被告先
    前偵訊中之供述矛盾，又與前揭證人陳育騰、吳明彬、林金
    水之證述均不相符，尚難採信。被告又辯稱證人陳育騰當時
    不在現場，無法看到案發情形云云。然證人吳明彬於偵訊中
    證稱證人陳育騰當時站在屋外，可看到案發過程等語（見偵
    卷第38頁），證人林金水於偵訊中則證稱證人陳育騰於衝突
    發生時在場，之後先離開等語（見偵卷第38頁），足見證人
    陳育騰當時確實在案發現場，被告此部分辯解不足採信。另
    告訴人雖指稱被告以20公升之塑膠水桶猛擊其背部致其受傷
    云云。惟證人林金水、王明鴻均證稱被告拿起水桶時在場之
    人便將被告與告訴人拉開等語，證人吳明彬根本未提及被告
    有拿水桶乙節。證人陳育騰雖於偵訊及本院審理中證稱被告
    以20公升之塑膠水桶打告訴人之背部云云，然證人陳育騰先
    前於警詢中陳稱其並未看見被告持塑膠水桶打告訴人身體何
    部位云云，自身已有矛盾，是否可採，並非無疑。又告訴人
    之診斷證明書中均未提及背部有瘀傷、紅腫等情形，倘若被
    告確實持20公升之塑膠水桶猛擊告訴人背部，實無該處全無
    外傷之理，是告訴人此部分指述，尚難遽採，附此敘明。
  (五)被告復辯稱：告訴人原本已有腳麻之症狀，足見其椎間盤突
    出並非本件爭執所造成云云。而關於告訴人椎間盤突出之成
    因，經本院函詢彰基醫院，該院表示：椎間盤突出之原因有
    外傷性及長期姿勢不良2 種，往往是兩種合併，但由核磁共
    振及手術中之發現，很難斷定是否係由1 次外力所造成，應
    由告訴人原本情形加以觀察，若告訴人於本案前可以輕鬆控
    制雙下肢，走路不困難，不需要輔具，受傷後才造成雙下肢
    功能障礙，則因果關係就存在等語，有彰基醫院100 年9 月
    9 日一００彰基醫事字第100090046 號函存卷可查（見本院
    卷第36頁）。查本件爭執發生前告訴人確實已有「雙下肢麻
    木感及疼痛感」之症狀，並因此前往簡瑜宏診所就診，經簡
    瑜宏醫師於100 年9 月18日開立轉診單請告訴人至彰濱秀傳
    醫院進行進一步檢查，有轉診單在卷可稽（見本院卷第89頁
    背面），然告訴人未及前往彰濱秀傳醫院檢查即發生本件事
    故，且經本院調閱告訴人之就醫紀錄，在本案之前亦無經醫
    師檢查診斷確認有「椎間盤突出」症狀之記錄，故告訴人在
    本件事故發生前是否確已有椎間盤突出之現象，或係因其他
    原因引起「雙下肢麻木感及疼痛感」之症狀，尚屬不明。縱
    令告訴人本已有椎間盤突出之疾病，然告訴人原本僅有「雙
    下肢麻木感及疼痛感」之症狀，仍可正常行走、上班，且告
    訴人之工作需開車夜巡，要跑全彰化縣，要開十幾小時等情
    ，業據證人陳育騰於本院審理中證述明確（見本院卷第65頁
    ），而開車需頻繁交替踩踏油門及煞車，腿部無力或不靈活
    者，無法正常駕車，此為公眾周知之事實。是告訴人於本件
    事故發生前，其雙下肢麻木感及疼痛感之症狀，應不致影響
    其雙腿之功能。然告訴人於本件事故後旋即住院，自彰濱秀
    傳醫院出院時便僅能緩步行走（見本院卷第87頁），在彰基
    醫院手術後亦無法恢復，業如前述，顯然雙腿之功能因本案
    大受影響，依前揭彰基醫院關於椎間盤突出成因之說明，告
    訴人椎間盤突出所導致之重傷症狀，與本案有因果關係，堪
    以認定。
  (六)綜上所述，本件事證明確，被告犯行堪以認定。
二、核被告所為，係犯刑法第277 條第2 項後段之傷害致人重傷
    罪。公訴意旨認為被告上揭犯行，應成立刑法第277 條第1
    項之普通傷害罪，尚有未洽，業如前述，然起訴之基本社會
    事實相同，本院自得依刑事訴訟法第300 條之規定變更起訴
    法條為刑法第277 條第2 項後段之傷害致重傷罪。爰審酌被
    告未能理性處理與告訴人之糾紛，與告訴人拉扯推擠，並造
    成告訴人嚴重傷勢，犯後僅坦承部分犯行，惟其手段並非極
    為兇狠粗暴，及其犯罪之動機、目的、手段等一切情狀，量
    處如主文所示之刑。
參、無罪部分：
一、公訴意旨另略以：被告為前揭傷害行為前，另基於公然侮辱
    之犯意，於有多數人出入之彰化縣線西鄉彰濱工業區線西管
    制站內，以「幹你娘」辱罵告訴人，足以貶損告訴人之人格
    ，因認被告所為涉犯刑法第309 條第1 項之公然侮辱罪嫌。
二、按犯罪事實應依證據認定之，無證據不得認定其犯罪事實，
    刑事訴訟法第154 條第2 項定有明文。再按認定犯罪事實所
    憑之證據，雖不以直接證據為限，間接證據亦包括在內，然
    無論直接證據或間接證據，其為訴訟上之證明，須於通常一
    般之人均不致有所懷疑，而得確信其為真實之程度者，始得
    據為有罪之認定，倘其證明尚未達此一程度，而有合理之懷
    疑存在而無從使事實審法院得有罪之確信時，即應由法院為
    諭知被告無罪之判決，此觀最高法院76年台上字第4986號判
    例自明。而檢察官認被告涉犯前開罪嫌，無非係以證人陳育
    騰之證詞為其論據。
三、訊據被告固坦認與告訴人在前揭時、地發生口角，然堅詞否
    認有何公然侮辱之犯行，並辯稱：其並未以「幹你娘」等語
    辱罵告訴人等語。經查：證人陳育騰雖於偵訊中證稱：被告
    當時在前揭辦公室內走來走去，有說「幹你娘」之類的話云
    云（見偵卷第28頁）。然其於本院審理中則證稱：當時被告
    與告訴人罵來罵去，被告就站起來罵說「你娘不然是要怎樣
    」云云（見本院卷第63頁反面），就被告是否確有口出「幹
    你娘」辱罵告訴人乙節，所述前後矛盾。另證人王明鴻、吳
    明彬、林金水於偵訊中均證稱：被告並未以「幹你娘」辱罵
    告訴人等語（見偵卷第29頁、第38頁至第39頁），是被告究
    竟有無以「幹你娘」辱罵告訴人，檢察官並未提出足夠證據
    可資證明，此外，復查無其他證據足證被告有此部分之犯行
    ，揆諸前揭法條及判例之意旨，自應為無罪之諭知。
據上論斷，應依刑事訴訟法第299 條第1 項前段、第300 條、第
301 條第1 項，刑法第277 條第2 項、第59條，判決如主文。
本案經檢察官賴志盛到庭執行職務。
中    華    民    國   100    年    12    月    21    日
                  刑事第五庭    審判長法  官  周淡怡
                                      法  官  陳德池
                                      法  官  王奕勛
以上正本證明與原本無異。
如不服本判決應於收受判決後10日內向本院提出上訴書狀，並應
敘述具體理由；其未敘述上訴理由者，應於上訴期間屆滿後20日
內向本院補提理由書（均須按他造當事人之人數附繕本）「切勿
逕送上級法院」。
告訴人或被害人對於判決如有不服具備理由請求檢察官上訴者，
其上訴期間之計算係以檢察官收受判決正本之日期為準。
中    華    民    國   100    年    12    月    22    日
                                     書記官  戴國安
中華民國刑法第277條
傷害人之身體或健康者，處 3 年以下有期徒刑、拘役或 1 千元
以下罰金。
犯前項之罪因而致人於死者，處無期徒刑或 7 年以上有期徒刑
；致重傷者，處 3 年以上 10 年以下有期徒刑。
中華民國刑法第309條
公然侮辱人者，處拘役或 3 百元以下罰金。
以強暴犯前項之罪者，處 1 年以下有期徒刑、拘役或 5 百元以
下罰金。